【裁判字號】    91,再易,9
【裁判日期】    920107
【裁判案由】    再審之訴
【裁判全文】
臺灣新竹地方法院民事裁定  九十一年度再易字第九號
    再審原告  甲○○
    再審被告  乙○○
右當事人間請求確定界址事件，再審原告對於中華民國九十一年六月三日本院九十一
年度再易字第六號確定判決，提起再審之訴，本院裁定如左：
    主    文
再審之訴駁回。
再審訴訟費用由再審原告負擔。
    理    由
一、按再審之訴，應表明左列各款事項，提出於管轄法院為之：一、當事人及法定代
    理人。二、聲明不服之判決及提起再審之訴之陳述。三、應於如何程度廢棄原判
    決及就本案如何判決之聲明。四、再審理由及關於再審理由並遵守不變期間之證
    據。再審訴狀內，宜記載準備本案言詞辯論之事項。另再審之訴不合法者，法院
    應以裁定駁回之。民事訴訟法第五百零一條、第五百零二條第一項分別定有明文
    。又提起再審之訴，應表明再審理由，及關於再審理由並遵守不變期間之證據（
    民事訴訟法第五百零一條第一項第四款），其未表明者無庸命其補正。是提起再
    審之訴，應依民事訴訟法第五百零一條第一項第四款規定表明再審理由，其未表
    明者，毋庸命其補正。所謂表明再審理由，必須指明確定判決有如何合於法定再
    審事由之具體情事，始為相當。倘僅泛言有何條款之再審理由，而無具體情事者
    ，尚難謂已合法表明再審理由。最高法院六十年台抗字第五三八號判例、同院八
    十一台上字第八十五號判決可資參照。故再審訴狀應表明再審理由，為起訴程序
    之合法要件，所謂表明再審理由，必須具體指摘該項確定判決有民事訴訟法第四
    百九十六條何款原因，或有同法第四百七十九條原因，若僅泛言該項確定判決有
    諸多違背法令之處，均不得認有合法之表明；且其未表明者，應認其訴為不合法
    。且再審之訴不合法，依其性質得為補正者，法院原則上固應命為補正，惟再審
    訴狀，未依民事訴訟法第五百零一條第一項第規定，記載關於再審理由並遵守不
    變期間之證據者，則毋庸依同法第一百二十一條第一項命為補正，得逕以裁定駁
    回之。
二、本件再審之訴意旨略以：緣本件就再審原告所有之坐落新竹市○○段六九一地號
    土地（由重測前新竹市○○段一五一之二、一五一之三地號二筆土地合併而來）
    與再審被告所有坐落同段四四八地號土地（重測前為新竹市○○段一五０之一地
    號）【以下簡稱系爭二筆土地】，於先前重測時，係因內政部土地測量局人員選
    錯測量基準點，誤認再審原告祖父江天養所有坐落重測前為新竹市○○段一四八
    之一地號土地為未登錄之空地，而誤將測量基準點設在如再審原告本件起訴狀所
    附附圖（以下簡稱系爭附圖）所示之Ｅ點，並連成Ｄ、Ｅ、Ｆ連線，造成今日之
    錯誤。實則前述舊南隘段一四八之一地號土地是再審原告所有，故測量基準點應
    係在系爭附圖之Ｂ點，兩造間土地之界址線應係為舊南鎰段一四八之一地號土地
    與一四八地號、一五０之一地號土地間界址線之連接線，如此，始符合再審被告
    現有之竹圍，及再審原告所有已沿用數十年之曬穀場、天然小溝之地形地物現狀
    ，詎原各審判決均未斟酌上開情形，徒依再審被告及內政部土地測量局之錯誤陳
    述，而加以認定，顯有判決不備理由之情形。且再審被告雖於原審一再陳稱其不
    設籍於南隘，戶籍於多年前已遷至他處云云，惟此純係其欺騙之詞，原審（即本
    院九十年度簡上字第一一九號判決）竟採其片面之言，顯有問題。又內政部土地
    測量局人員為逃避測量錯誤責任，故意推說前開之一四八之一地號土地為未登錄
    地，欺騙法院，造成上開九十年度簡上字第一一九號判決法院之判斷錯誤。且內
    政部土地測量局人員先前於重測時，從未實際至現場作測量作業，再審原告之祖
    父江天養更未至現場協助指界，此乃係測量人員與再審被告之串通，故作偽證有
    利於再審被告。是本件原審之認定，既係以原先已公告確定，而為錯誤之界址作
    為依據，則依大法官會議釋字第三百七十四號解釋文之解釋意旨，即「土地重劃
    界址錯誤時，不得以公告期滿無人提出異議為由，作為界址斷定之依據」，原審
    之認定顯有違背上開大法官會議解釋意旨之違背法令之情事存在。是依上開所述
    ，原審（即九十一年度再易字第六號）確定判決既有判決不備理由及違背法令之
    情形，爰於法定期間內提起本件再審之訴，並訴請判決：（一）本院九十年度竹
    簡字第四三八號、九十年度簡上字第一一九號、九十一年度再易字第六號民事確
    定判決均廢棄；（二）確認再審原告所有之坐落新竹市○○段六九一地號土地（
    由重測前新竹市○○段一五一之二、一五一之三地號二筆土地合併而來）與再審
    被告所有坐落同段四四八地號土地（重測前為新竹市○○段一五０之一地號）間
    之界址，為如系爭附圖所示Ａ、Ｂ、Ｃ點連線等語。
三、經查，本件原確定判決（即九十一年度再易字第六號）係於民國九十一年六月十
    二日送達再審原告收受，而再審原告旋於同月二十四日提起再審之訴，其雖於法
    定三十日之不變期間內提起，惟查，再審原告於其再審聲請狀及民事再審理由狀
    中，雖主張：「系爭二筆土地，於先前重測時，係因內政部土地測量局人員選錯
    測量基準點，誤認再審原告祖父江天養所有坐落重測前為新竹市○○段一四八之
    一地號土地為未登錄之空地，而誤將測量基準點設在如附圖所示之Ｅ點，並連成
    Ｄ、Ｅ、Ｆ連線，造成今日之錯誤。實則前述舊南隘段一四八之一地號土地是再
    審原告所有，故測量基準點應係在系爭附圖之Ｂ點，兩造間土地之界址線應係為
    舊南鎰段一四八之一地號土地與一四八地號、一五０之一地號土地間界址線之連
    接線，如此，始符合再審被告現有之竹圍，及再審原告所有已沿用數十年之曬穀
    場、天然小溝之地形地物現狀，詎原各審判決均未斟酌上開情形，徒依再審被告
    及內政部土地測量局之錯誤陳述，而加以認定，顯有判決不備理由之情形。且再
    審被告雖於原審一再陳稱其不設籍於南隘，戶籍於多年前已遷至他處云云，惟此
    純係其欺騙之詞，原審（即本院九十年度簡上字第一一九號判決）竟採其片面之
    言，顯有問題。又內政部土地測量局人員為逃避測量錯誤責任，故意推說前開之
    一四八之一地號土地為未登錄地，欺騙法院，造成上開九十年度簡上字第一一九
    號判決法院之判斷錯誤。且內政部土地測量局人員先前於重測時，從未實際至現
    場作測量作業，再審原告之祖父江天養更未至現場協助指界，此乃係測量人員與
    再審被告之串通，故作偽證有利於再審被告。是本件原審之認定，既係以原先已
    公告確定，而為錯誤之界址作為依據，亦有適用法令違背大法官會議釋字第三百
    七十四號解釋意旨之情形云云」，惟查，經核再審原告所主張之上開再審訴狀內
    容，僅皆係就本院九十年度簡上字第一一九號確定判決於認事用法時，是否有適
    用法規錯誤或判決不備理由等情事予以指摘，並未就其提起本件再審之訴所針對
    之原確定判決即本院九十一年度再易字第六號判決，有何民事訴訟法第四百九十
    六條上開各款之再審事由為具體指摘，亦未見其就該原確定判決有同法第四百九
    十七條之情事具體予以說明，僅泛言該九十一年度再易字第六號確定判決有判決
    不備理由，或適用法規違背大法官會議解釋意旨之情形，自難認其已就針對九十
    一年度再易字第六號確定判決所提起之本件再審之訴，表明再審理由，揆諸前開
    判例及說明，再審原告提起本件再審之訴，於法尚有未合，應予以裁定駁回。
四、依民事訴訟法第五百零二條第一項、第九十五條、第七十八條，裁定如主文。
中      華      民      國    九十二    年    一      月      七        日
                                  臺灣新竹地方法院民事第一庭
~B審判長法官  鄭政宗
~B法      官  滕治平
~B法      官  黃珮禎
右為正本，係照原本作成。
本裁定不得抗告。
~B法院書記官  王恬如
中      華      民      國    九十二    年    一        月    十三       日


司法院資訊處製作；財團法人民間司法改革基金會備份。
